臺灣高等法院高雄分院刑事判決　　　　 94年度上易字第450號
上　訴　人
即　被　告　甲○○
　　　　　　乙○○
上列一人
選任辯護人　楊雪貞　律師
上列上訴人等因賭博案件，不服臺灣高雄地方法院93年度易字第
1896號中華民國94年4 月6 日第一審判決（起訴案號：臺灣高雄
地方法院檢察署93年度偵字第20040 號、第22408 號），提起上
訴，本院判決如下：
    主  文
原判決關於甲○○、乙○○部分撤銷。
甲○○共同連續意圖營利聚眾賭博，累犯，處有期徒刑陸月，如
易科罰金，以參佰元折算壹日。扣案之帳本貳本、無線對講機貳
具、骰子陸拾陸粒、撲克牌拾壹副（未拆封柒副、已拆封肆副）
、賭桌上之撲克牌拾陸張，均沒收。
乙○○共同連續意圖營利聚眾賭博，處有期徒刑伍月，如易科罰
金，以參佰元折算壹日；緩刑貳年。扣案之帳本貳本、無線對講
機貳具、骰子陸拾陸粒、撲克牌拾壹副（未拆封柒副、已拆封肆
副）、賭桌上之撲克牌拾陸張，均沒收。
    事  實
一、甲○○前因竊盜案件，經本院以89年上易字第325 號判處有
    期徒刑1 年確定，於民國90年1 月18日縮短刑期執行完畢。
    緣呂茂山（業經原審判處有期徒刑1 年確定）意圖營利，於
    93年9 月22日，以每月租金新臺幣（下同）1 萬元，向不知
    情之林朱美月租得高雄市○○區○○路76號房屋，再以每日
    數百元不等之代價，雇用與其有共同犯意之甲○○與乙○○
    為現場管理人，由甲○○負責記帳及過濾客人，乙○○則負
    責打掃、收錢並將收取之抽頭金交給呂茂山之工作。呂茂山
    、甲○○、乙○○乃基於共同供給賭博場所及聚眾賭博之概
    括犯意，連續自93年9 月27日起招攬不特定之人至上揭處所
    賭博財物，到場參與賭博之人，先經由在該屋一樓客廳處之
    甲○○過濾後，再由甲○○引領通過後側之白鐵製鐵門，進
    入後側房間內，以撲克牌與骰子為賭具，以骰子決定莊家後
    ，自Ａ到10點各4 種花色共40張牌為賭具，每家發2 張牌比
    點數大小，賠率1 賠1 與莊家對賭，莊家每付牌以1 小時為
    限，再由乙○○負責收取抽頭金1000元後，轉交給呂茂山。
    嗣於93年10月2 日晚上10時50分許，為警在上揭處所查獲甲
    ○○、乙○○及正在該處賭博之陳聰明、趙皎吏、周文雄等
    人，並當場扣得呂茂山所有供犯罪所用之帳本2 本、無線電
    對講機2 具、撲克牌11副（未拆封4 副，已拆封7 副）、賭
    桌上之撲克牌16張、骰子66粒、賭客留在桌面上之賭資1 千
    900 元、呂茂山與林朱美月簽訂之租賃契約書1 份等物。
二、案經高雄市政府警察局苓雅分局報告臺灣高雄地方法院檢察
    署檢察官偵查起訴。
    理  由
壹、證據能力部分：
一、證人趙皎吏、陳聰明、周文雄、林麗月於警詢之陳述，上訴
    人即被告（下稱被告）甲○○、乙○○均不爭執其證據能力
    ；又共同被告甲○○於警詢之陳述，被告乙○○亦不爭執，
    共同被告乙○○於警詢之陳述，被告甲○○、亦不爭執；是
    上開警詢陳述，依刑事訴訟法第159 條之5 第2 項規定，有
    證據能力。
二、證人陳聰明於檢察官前之陳述，依同法第159 條之1 第2 項
    規定有證據能力。
貳、實體部分：
一、訊據被告甲○○對於上揭時地，受僱於王茂山負責記帳及過
    濾客人，被告乙○○對於前開時地受僱於王茂山負責打掃、
    收錢並將收取之抽頭金交給呂茂山等情均自白不諱。經查：
  (一)共犯呂茂山確有提供上開處所聚眾賭博一節，業據呂茂山於
    原審審理時、被告甲○○、乙○○、證人趙皎吏、林麗月、
    周文雄於警詢、證人陳聰明於警詢、偵訊、原審審理時、供
    承不諱（見93年偵字第20040 號卷【以下簡稱偵一卷】第4
    頁反面至第5 頁、第6 頁反面至第7 頁、第8 頁反面至第9
    頁、第10頁反面至第11頁、第12頁反面至第13頁、第14頁反
    面至第15頁、第78、82頁、原審卷第86、107 頁）。
  (二)被告甲○○有在上揭處所負責記帳及過濾客人一節，業據被
    告甲○○於警詢、檢察官偵訊時、本院調查、審理時供承不
    諱（見偵一卷第5 、63頁、本院卷第45、46頁），並經被告
    乙○○、證人趙皎吏、周文雄於警詢、證人陳聰明於警詢、
    原審審理時、證人呂茂山於原審審理時陳述綦詳（見偵一卷
    第7 、9 、13、15頁、原審卷第87、107 頁），且證人即查
    獲之警員葉志盛亦證稱：搜索之前已在現場監控很久，甲○
    ○是在現場帶客人進去賭，在現場做隔離訊問時，甲○○有
    坦承負責人是呂茂山，他負責記帳，且是甲○○主動告訴警
    員現場是呂茂山承租的等語（見偵一卷第92、93頁、原審卷
    第72、73、74、75頁）。
  (三)被告乙○○係在現場負責打掃、收錢，並將收取之抽頭金交
    給呂茂山等情，除據被告乙○○於警詢及本院審理時坦承不
    諱外（見偵一卷第7 頁、本院卷第143 、150 頁），被告甲
    ○○及證人趙皎吏、陳聰明、周文雄等人於警詢中亦一致供
    陳：乙○○負責打掃收錢抽頭等語（見偵一卷第5 、9 、13
    、15頁），而證人葉志盛亦稱：當時乙○○說由他從裡面將
    抽頭金拿出來交給呂茂山，乙○○有坦承她負責打掃賭場，
    收抽頭金，負責茶水等語（見偵一卷第92頁、原審卷第74
    頁）。
  (四)被告甲○○事後於原審審理時雖供稱：伊與乙○○根本不認
    識，警詢時會說乙○○是員工，負責倒茶掃地，是因為筆錄
    統一製作云云，共犯呂茂山雖供稱：有請趙皎吏找一個人來
    清房間、放水果，不認識乙○○云云，證人陳聰明於原審審
    理時雖亦證稱：甲○○、乙○○是否有收錢，我沒注意，且
    伊於製作警詢筆錄時沒有說過甲○○負責記帳、乙○○負責
    打掃收錢抽頭云云，然被告甲○○、證人趙皎吏、陳聰明等
    人上開供述，已與被告甲○○、乙○○2 人於本院之陳述不
    符，亦與渠等前開供述相歧異，且被告甲○○、乙○○於原
    審審理時均否認犯行，堪認渠等前開陳述均係迴護被告之詞
    ，不足採信。
  (五)證人林美玲於本院94年9 月21日審理時雖證稱：93年10月2
    日當天有聽說被告乙○○要去上揭處所打掃等語（見本院卷
    第86頁），然證人林美玲對於被告乙○○因涉犯賭博罪嫌為
    警查獲之事，及被告乙○○究竟是幫何人打掃、打掃之地點
    及報酬等情，均證稱：不知道等語（見本院卷第86、87頁）
    ，則證人林美玲於事發後將近一年，如何能清楚記憶被告乙
    ○○係於93年10月2 日受僱於他人在上開處所打掃？證人林
    美玲所述實與經驗法則相違背，要難採為對被告乙○○有利
    之證據。
  (六)綜上所述，被告2 人等之自白與事實相符，復有扣案如事實
    欄所示之物及照片（見偵一卷第27至29頁）在卷可憑，被告
    之自白自得作為認定事實所憑之證據。被告二人既受僱於呂
    茂山在現場各司其職，且實際參與構成要件之行為，堪認被
    告二人與呂茂山間有共同犯意之聯絡，是本件罪證明確，被
    告2 人之犯行均堪以認定。
二、核被告甲○○、乙○○2 人所為，均係犯刑法第268 意圖營
    利供給賭博場所，與意圖營利聚眾賭博罪（起訴書犯罪事實
    欄雖未記載呂茂山意圖營利供給賭博場所，然犯罪事實已記
    載共犯呂茂山承租前述場所後，旋即雇用被告甲○○、乙○
    ○2 人為現場管理人，嗣招攬不特定人至該處賭博，可認為
    檢察官就意圖營利供給賭博場所之犯罪事實已起訴，本院自
    得依法予以審理，附此敘明）。又被告甲○○、乙○○與呂
    茂山間，有共同之犯意聯絡及行為分擔，係共同正犯。被告
    甲○○、乙○○2 人，就其前述意圖營利供給賭博場所及意
    圖營利聚眾賭博犯行，均犯罪時間緊接，且所犯構成要件相
    同之罪名，顯係基於概括之犯意反覆為之，均應論以連續犯
    ，並加重其刑（起訴書雖漏未記載被告基於概括犯意為之而
    為連續犯，然依犯罪事實欄之記載觀之，被告等人係基於意
    圖營利供給賭博場所及意圖營利聚眾賭博之犯意，反覆為前
    述犯罪行為，應為連續犯）。又被告甲○○、乙○○，就意
    圖營利供給賭博場所及意圖營利聚眾賭博間，有方法結果之
    牽連關係，為牽連犯，應從一情節較重之共同連續意圖營利
    聚眾賭博罪處斷。被告甲○○前因竊盜案件，經本院以89年
    上易字第32 5號判處有期徒刑1 年確定，於90年1 月18日縮
    短刑期執行完畢，此有刑案資料查註紀錄表、臺灣高等法院
    被告前案紀錄表、入出監資料附卷可稽（見偵一卷第68頁、
    本院卷第28頁反面、第30頁），被告甲○○，於5 年以內再
    犯本件有期徒刑以上之罪，為累犯，應依刑法第47條規定加
    重其刑，並遞加之。
四、原審據以論處被告罪刑，固非無見；惟查：(一)扣案之賭檯上
    之賭資1900元，及賭桌上之撲克牌16張，雖係在賭檯之財物
    及當場賭博之器具，然因本件被告所犯之罪名係刑法第268
    條非同法第266 條第1 項之罪，自不得援引第266 條第2 項
    之規定沒收，況賭資1900元係賭客所有，更不得於本案諭知
    沒收，原審未察，竟依第266 條第2 項之規定，將現金1900
    元及撲克牌16張諭知沒收，自有未合。(二)租賃契約1 份係供
    證明共犯呂茂山有承租房屋之事實，要與被告等人及呂茂山
    為上開犯行無涉，自無庸沒收，原審認應依刑法第38條第1
    項第2 款之規定宣告沒收，亦有未當。(三)原審認被告所犯係
    連續犯聚眾賭博罪，應依刑法第56條之規定加重其刑，復認
    被告甲○○部分有同法第47條累犯之加重條件，被告甲○○
    部分既有2 種以上刑之加重，自應依同法第70條之規定遞加
    之，然原審於理由欄內漏未說明，亦有未洽。被告二人上訴
    指摘原判決量刑不當，固無理由；惟原判決既有上開可議之
    處，自應由本院將原判決關於被告甲○○、乙○○部分撤銷
    改判。審酌本案係共犯呂茂山承租上述房屋充當賭場，於本
    案居於主導之角色，而被告2 人僅受僱於共犯呂茂山，由被
    告甲○○在現場負責記帳及過濾客人，被告乙○○負責打掃
    、收錢等工作，其惡性自較共犯呂茂山為輕，且被告甲○○
    、乙○○2 人，只是為賺取工資而受僱於賭場內工作，及被
    告甲○○、乙○○犯後於本院承認犯行，堪認其等已有悔意
    ，及其等犯罪之手段、所得、動機等一切情狀，分別量處如
    主文第2 、3 項所示之刑，並諭知易科罰金之折算標準。原
    審雖就被告甲○○部分量處有期徒刑8 月，然被告甲○○與
    被告乙○○2 人均受僱於共犯呂茂山，參與犯罪之情節均相
    當，況被告甲○○於原審尚有承認記帳之犯行，被告乙○○
    則完全否認犯行，何以原審就被告甲○○部分之刑度遠重於
    被告乙○○？顯有失比例原則，是本院認被告甲○○部分之
    刑度應再予調降，然因其有累犯之應加重事由，爰諭知較重
    於被告乙○○刑度之有期徒刑6 月，並諭知如易科罰金之折
    算標準。又被告乙○○前未曾受有期徒刑以上刑之宣告，此
    有臺灣高等法院被告前案紀錄表附卷可稽（見本院卷第31頁
    ），因一時失慮，偶罹刑典，事後於本院已坦承犯行，深具
    悔意，經此刑之宣告後，應知警惕而無再犯之虞，本院因認
    暫不執行其刑為當，予以宣告緩刑2 年，用啟自新。扣案之
    撲克牌16張及，帳本2 本、無線對講機2 具、撲克牌11副（
    未拆封七副，已拆封四副）及骰子66粒，係共犯呂茂山所有
    ，此業據呂茂山於原審供陳綦詳（見原審卷第107 、129 、
    13 4 頁）， 且係供犯罪所用之物，爰依刑法第38條第1 項
    第2 款諭知沒收。至扣案之賭檯上之賭資1900元，係賭客趙
    皎吏、林麗月、陳聰明、周文雄所有，此業據渠等於警訊時
    供陳在卷（見偵一卷9 、11、13、15頁），既係賭客所有，
    自無從於本案諭知沒收；又租賃契約1 份係供證明共犯呂茂
    山有承租房屋之事實，要與被告等人及呂茂山為上開犯行無
    涉，自無庸沒收，附此敘明。
五、被告甲○○經合法傳喚未到庭，爰不待其陳述逕為判決。
據上論結，應依刑事訴訟法第371 條、第369 條第1 項前段、第
364 條、第299 條第1 項前段、刑法第28條、第56條、第268 條
、第55條、第47條、第41條第1 項前段、第38條第1 項第2 款、
第74條第1 款，罰金罰鍰提高標準條例第1 條前段、第2 條，判
決如主文。
本案經檢察官林應華到庭執行職務。
中　　華　　民　　國　　94　　年　　12　　月　　21　　日
                  刑事第八庭    審判長法  官  李炫德
                                      法  官  洪慶鐘
                                      法  官  李淑惠
以上正本證明與原本無異。
不得上訴。
中　　華　　民　　國　　94　　年　　12　　月　　21　　日
　　　　　　　　　　　　　　　　　　　書記官  邱麗莉
附錄本件判決論罪科刑法條：
中華民國刑法第268條：
意圖營利，供給賭博場所或聚眾賭博者，處三年以下有期徒刑，
得併科三千元以下罰金。
